最高法院民事判決                                八十八年度台上字第一二一號
    上 訴 人  甲 ○ ○
    被上訴人  丁○○○盧文章.
                              .
              丙 ○ ○同右.
              乙 ○ ○同右.
              戊 ○ ○同右.
右當事人間請求損害賠償事件，上訴人對於中華民國八十七年四月十五日台灣高等法
院更審判決（八十六年度訴更(一)字第四二號），提起上訴，本院判決如左：
    主  文
上訴駁回。
上訴訴訟費用由上訴人負擔。
    理  由
本件被上訴人主張：上訴人於民國八十四年七月十六日下午五時五十五分許，駕駛Ｕ
Ｊ－一八九九號自用小客車，由桃園縣大溪鎮美華里沿台七線往慈湖方向行經台七線
埔心仔段時，因超車疏未保持半公尺以上之間隔，致撞及由伊之被繼承人盧文章所駕
駛，後載被上訴人丁○○○之000－0000號重型機車，盧文章因而人車倒地，
受有第三頸椎骨骨折併四肢癱瘓之傷害，經送醫治療，延至八十五年十月十五日引起
呼吸衰竭、尿路結石併急性腎衰竭、敗血性休克死亡，伊自得依侵權行為及繼承之法
律關係，請求上訴人賠償損害，計盧文章之醫療費新台幣（下同）七百十八萬一千四
百零九元、慰藉金一百萬元，伊所支出之殯葬費六十四萬八千四百元與伊每人慰藉金
二十萬元，共為九百六十二萬九千八百零九元等情，求為命上訴人如數給付，並加付
自八十六年一月二十二日起至清償日止之法定遲延利息之判決（更審前原審命上訴人
給付一百五十五萬八千七百五十九元五角本息，並駁回被上訴人其餘之請求，上訴人
就其敗訴部分未提起上訴而確定，被上訴人就其敗訴部分提起上訴，除其中醫療費六
百九十九萬七千八百五十四元部分經本院發回外，其餘部分經駁回其上訴，亦已確定
。更審後原審再命上訴人給付六百二十九萬八千零六十八元本息，駁回被上訴人之其
餘請求，僅上訴人就其敗訴部分提起上訴）。
上訴人則以：本件車禍係因盧文章駕駛機車重心不穩，突然向左偏靠道路中央，致機
車左把手擦撞伊所駕小客車之右後車身尾部及右後側車廂蓋所肇致，伊無過失，不負
損害賠償責任等語。資為抗辯。
原審以：上訴人於上揭時、地，因駕駛自用小客車於超車時疏未保持半公尺以上之間
隔，適有盧文章駕駛機車因重心不穩突然向左偏靠道路中央，致機車左把手擦撞上訴
人所駕駛小客車右後側車身尾部及右後側車廂蓋，盧文章因而人車倒地，受有第三頸
椎骨骨折併四肢癱瘓之傷害，經送醫治療，延至八十五年十月十五日免疫力下降引起
呼吸衰竭、急性腎衰竭、敗血性休克死亡之事實，已據被上訴人指述綦詳，並有道路
交通事故調查報告表、現場照片、診斷證明書、相驗屍體證明書可稽，堪信為真實。
上訴人雖辯稱：伊無過失，不負損害賠償責任云云。惟依上開道路交通事故調查報告
表及現場照片所示觀之，肇事地點係劃有中央分向限制線之雙向車道，上訴人所駕駛
之小客車右後側車身尾部及右後側車箱蓋遺有刮擦痕一條、中央分向限制線附近遺有
機車左斜倒地刮痕一條及血跡一灘，足證上訴人駕駛自用小客車疏未與前車左側保持
半公尺以上之安全間隔，自後貿然超越不當為肇事主因，盧文章駕駛機車重心不穩，
突然向左偏靠道路中央，擦撞上訴人小客車致人車倒地受傷，亦為肇事原因。本件車
禍經台灣省桃園縣區車輛行車事故鑑定委員會鑑定結果，亦認上訴人確有上開疏失。
另其刑責部分，亦經原法院以八十五年度交上易字第四五號刑事判決判處上訴人過失
重傷害罪刑確定，並經調閱上開刑事案卷無訛，兩造各自抗辯無過失云云，均無足取
。上訴人既因駕車過失肇事致盧文章因傷死亡，自應負賠償責任，被上訴人依侵權行
為及繼承之法律關係請求上訴人賠償損害，即屬有據。查被害人盧文章因車禍受傷醫
療費用計支出七百十八萬一千四百零九元，有台大醫院住院費用證明單為證，復為上
訴人所不爭執，除已判決確定命給付被害人自行支出之醫療費十六萬五千一百九十九
元五角外，被上訴人請求上訴人再給付其餘之醫療費六百九十九萬七千八百五十四元
，非無理由。上訴人空言抗辯，此係被害人因老人病而支出之醫藥費云云，既未據舉
證以實其說，自無可採。次按保險制度，旨在保護被保險人，非在減輕損害事故加害
人之責任。保險給付請求權之發生，係以定有支付保險費之保險契約為基礎，與因侵
權行為所生之損害賠償請求權，並非出於同一原因，後者之損害賠償請求權，殊不因
前者之保險給付而喪失，兩者除有保險法第五十三條關於代位行使之關係外，並不生
損益相抵問題。且依全民健康保險法第八十二條之規定，全民健康保險之保險人即健
保局，僅得向承保強制汽車責任保險之保險人代位請求已為之醫療給付，而非代位被
保險人或受益人向加害人為請求。又本件車禍係發生在強制汽車責任保險法於八十七
年一月一日施行之前，顯亦無適用全民健康保險法第八十二條之餘地。上訴人抗辯，
被上訴人請求之醫療費中有六百九十九萬七千八百五十四元係由健保局給付，非被害
人及被上訴人所支出，渠等自無損害，且依全民健康保險法第八十二條、保險法第五
十三條等規定，此部分已由健保局給付，依法當然直接移轉於健保局，渠等不得再向
伊為請求云云，自無足採。惟本件車禍之發生，被害人與上訴人均有過失，已如前述
，經審酌上情，認上訴人與被害人盧文章之過失責任比例為九比一，上訴人抗辯，伊
與被害人之過失程度應為一比九云云，核與台灣省桃園縣區車輛行車事故鑑定委員會
鑑定結果及肇禍現場情況不符，亦無足取。從而被上訴人請求上訴人除已確定部分外
，再給付伊六百二十九萬八千零六十八元六角本息部分為有理由，應予准許，逾此部
分之請求，即屬無據，不應准許。為其心證之所由得。並說明兩造其餘之攻擊防禦方
法，不足採之理由。爰命上訴人再給付被上訴人上開准許金額本息。經核於法並無違
誤。上訴論旨，猶就原審取捨證據、認定事實之職權行使，指摘原判決不當，求予廢
棄，非有理由。
據上論結，本件上訴為無理由，依民事訴訟法第四百八十一條、第四百四十九條第一
項、第七十八條，判決如主文。
中      華      民      國    八十八    年      一      月    二十二    日
                              最高法院民事第三庭
                                  審判長法官  朱  建  男
                                        法官  曾  煌  圳
                                        法官  許  澍  林
                                        法官  鄭  玉  山
                                        法官  顏  南  全
      右正本證明與原本無異
                                              書  記  官
中      華      民      國    八十八    年      二      月      四      日
                                                                      Ｋ
